【裁判字號】    92,交易,96
【裁判日期】    920825
【裁判案由】    過失傷害
【裁判全文】
臺灣臺北地方法院刑事判決                          九十二年度交易字第九六號
    公  訴  人  臺灣臺北地方法院檢察署檢察官
    被      告  乙○○
右列被告因業務過失傷害案件，經檢察官提起公訴（九十一年度調偵字第八五九號）
，本院判決如左：
    主  文
乙○○從事業務之人，因業務上之過失傷害人，處有期徒刑月，如易科罰金以佰
元折算壹日。
    事  實
一、乙○○曾於民國八十八年間，因酒後駕車之公共危險罪案件，經臺灣士林地方法
    院內湖簡易庭於八十八年十二月四日以八十八年湖簡字第七七一號判決判處拘役
    五十八日，如易科罰金以佰元折算壹日，並於八十九年五月五日繳清罰金執行
    完畢，雖未構成累犯，仍不知自我警惕。其係址設台北市○○路○段一號臺北市
    榮民計程車中心之司機，平日以駕駛營業用小客車載運不特定人為業，為從事駕
    駛業務之人，於九十年九月七日十四時三十分許，駕駛車牌號碼六Ｂ—○六五號
    營業用小客車，沿臺北市○○街由西向東方向行駛，途經該路段十號前之路邊停
    車格時，因見右側路旁有客人招手攔車，欲減速停靠載客之際，乙○○本應注意
    不得併排臨時停車，又臨時停車時，應依車輛順行方向緊靠道路右側，右側前後
    輪胎外側距離緣石或路面邊緣不得逾六十公分；而依當時情況天候晴、有日間自
    然光、路面乾燥、無缺陷、無障礙物且視距良好，並無不能注意之情事，詎乙○
    ○竟疏未注意，即貿然向右駛靠並斜停於路邊停車格旁之車道上，準備停車載客
    時，適有甲○○騎乘車牌號碼ＤＦＬ—○○九號輕型機車沿同路同向自後行駛而
    至，見狀閃避不及致其所騎乘機車前車頭撞擊乙○○計程車之右後車輪，甲○○
    因而人車倒地後，受有左手第五指近端指骨粉碎性骨折、胸部、四肢多處挫傷併
    瘀青等傷害。
二、乙○○於肇事後，主動撥打電話報警，並於臺北市政府警察局中山分局交通分隊
    警員吳崑芳前往甲○○就醫之財團法人馬偕紀念醫院處理時，不逃避接受裁判而
    當場向警員承認其為肇事人。
三、案經乙○○自首及甲○○訴由臺北市政府警察局中山分局報請臺灣臺北地方法院
    檢察署檢察官偵查後起訴。
    理  由
一、訊據被告乙○○固坦承其於前揭時、地駕駛前述車牌號碼之營業用小客車行經前
    揭肇事地點靠右準備停車載客時，告訴人甲○○自後追撞並受有左手第五指近端
    指骨粉碎性骨折、胸部、四肢多處挫傷併瘀青等傷害，惟矢口否認有何過失行為
    ，辯稱：當時因為客人站在路邊攔車要搭計程車，所以駛右往路邊停靠，告訴人
    騎乘機車是跟在伊後方，且自承有見伊打方向燈時要去載客人，然仍追撞伊車，
    可見告訴人之機車在未注意車前狀況及保持兩車間安全距離，緊急煞車倒地才會
    如此云云，資為辯解（參見本院九十二年五月二十一日訊問筆錄及同年八月十一
    日審理筆錄）。
二、經查：
(一)、關於被告係台北市榮民計程車中心之司機，於右揭時、地駕駛前開車牌號碼之營
    業用小客車，行經肇事地點之停車格旁停車載客時，其所駕車輛之右後輪與沿同
    向行駛由告訴人所騎乘機車之左前車頭發生擦撞，告訴人因而受有如事實欄第一
    項所載之傷害等事實：(1)業據被告於警局詢問、檢察官偵查及本院審理時均坦承
    行經肇事地點時欲停靠路邊載客致與告訴人發生擦撞等情不諱。(2)並有告訴人迭
    於警局詢問、檢察官偵查及本院審理時指訴在卷可稽。(3)復有臺北市政府警察局
    中山分局交通分隊所製作記載本件車禍發生情形之道路交通事故調查報告表、道
    路交通事故談話紀錄表、道路交通事故補充資料表、交通事故分析研判表、自首
    調查表、車損及現場照片二幀等件（以上均為影本）附卷可稽（參見本院刑事卷
    宗第二十六至三十三頁）。(4)再告訴人因本件車禍受有如前揭事實欄所載之傷害
    ，業據其提出財團法人馬偕紀念醫院之甲種及乙種診斷證明書各一紙在卷足憑（
    見同前偵查卷宗第八至九頁）。
(二)、按汽車不得併排臨時停車；又臨時停車時，應依車輛順行方向緊靠道路右側，其
    右側前後輪胎外側距離緣石或路面邊緣不得逾六十公分，道路交通安全規則第一
    百十一條第一項第五款、第二項分別定有明文。(1)惟據被告於九十年九月七日交
    通事故談話記錄表略以：「我駕車於上述時間沿農安街西往東方向行駛至肇事地
    ，因前方餐廳有人走出攔車，所以我就將車向右靠準備停車載客，突然有部ＤＦ
    Ｌ—○○九輕機車，由我車右後方直駛而來，前車頭與我車右後輪發生擦撞而肇
    事。」又其於九十一年七月二十二日檢察官偵訊時自承：「我有打方向燈，我插
    過去，前面有客人，我已停住，她就撞過來。」等語，與告訴人於同日交通事故
    談話記錄表中指稱：「我駕車於上述時間沿農安街西往東方向行駛至肇事地，（
    當時我車是要往前直行）因前方有部併排停車，所以我就將車向左偏移往前行駛
    ，突然我左前方有部六Ｂ—○六五營小客向右靠欲停車載客，右後車尾與我車前
    車頭發生擦撞而肇事。」等語（參見九十一年度偵字第八一一九號偵查卷宗第五
    至七頁、第十一至十二頁、第二十二頁反面至二十三頁），(2)並參酌卷附交通事
    故補充資料表、現場及車損照片所示，被告所駕駛車輛右後車輪破裂、右後車身
    刮痕，告訴人騎乘機車前車頭撞痕及左側車身刮地痕之車損情形，(3)再依道路交
    通事故調查報告表之現場圖所示，被告所駕駛車輛最終停止位置，斜停於農安街
    十號前路邊停車格旁之車道上，其右側前輪胎外側距離路邊停車格之邊緣雖為○
    點六公尺，但右側後輪胎外側距離路邊停車格之邊緣為一點二公尺。(4)是由前揭
    雙方所陳述之事發經過及車損情況，顯示被告所駕駛車輛沿農安街西向東行駛至
    肇事地點，見路邊有人攔車遂逕行向右駛靠且未緊靠道路右邊停車，以致在車道
    上與路邊停車格之車輛併排臨載客時，右後車輪為同向同車道右側直行之告訴人
    所騎乘機車前車頭撞及之情事。
(三)、本件車禍肇事地點為農安街雙向二線道之市區道路○○○街西向東車道寬僅五點
    七公尺，扣除路邊停車格有效路面僅三點五公尺，路邊停車格內尚有其他車輛停
    放，且事發當時天候晴、有日間自然光、路面乾燥、無缺陷、無障礙物、視距良
    好，並無不能注意之情事，此均有卷附道路交通事故調查報告表之現場圖及現場
    照片在卷可參，被告為已考領駕照之駕駛人，對上開規定誠難諉稱不知，然其見
    路邊有人攔車即貿然向右駛靠並任意於車道上併排臨停，未注意右後直行車輛動
    態，妨礙直行車通行，違反前揭道路交通安全規則駕車甚明，自難辭過失之責。
    又本件肇事責任經公訴人送請臺北市車輛行車事故鑑定委員會鑑定及於本院送請
    臺北市政府交通局覆議結果，均認被告在車道上違規臨時停車載客，為本件車禍
    之肇因，有該會九十二年一月二十二日北鑑審字第○九一三○三九九三○○號函
    文及鑑定意見書，九十二年七月二日北市交五字第○九二三二一六二○○○號函
    文及覆議意見書各一份在卷為憑。
(四)、被告雖另以告訴人之機車未注意車前狀況及保持兩車間安全距離等語置辯，然依
    卷附道路交通事故談話記錄表中，被告自承其肇事時未發現右後方來車，係撞上
    才知道等語及告訴人所稱被告駕車突然向道路右側偏駛，致其未有足夠之反應時
    間而撞及被告車輛右後側車輪之情狀，足見被告於路旁有客人招手攔車，即貿然
    減速停靠載客，並未確實注意直行車輛動態，是被告關於告訴人與有過失之辯解
    ，不足採信。綜上所述，被告之過失行為與告訴人所受傷害間，存有相當因果關
    係，應屬灼然，本案事證已臻明確，被告之犯行堪予認定，自應依法論科。
三、被告乙○○係計程車司機，平日以駕駛營業小客車載運不特定乘客為業，為從事
    駕駛業務之人，其因過失致人受傷，核其所為係犯刑法第二百八十四條第二項前
    段之業務過失傷害罪。又被告於肇事後，於警員前往告訴人甲○○就醫之財團法
    人馬偕紀念醫院處理時，在其上開犯行未為任何有偵查犯罪職權之公務員已知悉
    前，不逃避接受裁判而當場向警員自首，承認其為肇事人，有台北市政府警察局
    交通警察大隊於九十二年四月二十九日以該隊北市警交大四字第○九二六二九一
    五一○○號函覆本院所檢附之自首調查報告表一份附本院卷可稽，是被告既已向
    該管公務員申述犯罪事實，而不逃避接受裁判，已合於刑法第六十二條前段所定
    對於未發覺之犯罪自首而接受裁判之要件，應依該條規定減輕其刑。再被告有如
    事實欄所載前案科刑及刑之執行情形，有臺灣高等法院被告全國前案紀錄表一份
    在卷可憑，並審酌被告貿然在車道上違規臨時併排停車載客，肇致本件車禍過失
    傷及告訴人，其過失程度可謂不輕，告訴人因此所受之傷害及迄今被告尚未與告
    訴人達成和解等一切情狀，量處如主文所示之刑，並諭知易科罰金之折算標準。
四、據上論斷，應依刑事訴訟法第二百九十九條第一項前段，刑法第二百八十四條第
    二項前段、第六十二條前段、第四十一條第一項前段，罰金罰鍰提高標準條例第
    一條前段、第二條，判決如主文。
本案經檢察官游儒倡到庭執行職務
中      華      民      國    九十二    年      八      月    二十五    日
                                      臺灣臺北地方法院交通法庭
                                          法  官  鄧德倩
右正本證明與原本無異。
如不服本判決，應於判決送達後十日內向本院提出上訴狀（應抄附繕本）。告訴人或
被害人如對於本判決不服者，應具備理由請求檢察官上訴，其上訴期間之計算係以檢
察官收受判決正本之日期為準。
                                          書記官  石幸代
中      華      民      國    九十二    年      八      月    二十五    日
附錄本案所引論罪科刑法條：
中華民國刑法第二百八十四條
 (過失傷害罪)
因過失傷害人者，處六月以下有期徒刑、拘役或五百元以下罰金，致重傷者，處一年
以下有期徒刑、拘役或五百元以下罰金。
從事業務之人，因業務上之過失傷害人者，處一年以下有期徒刑、拘役或一千元以下
罰金，致重傷者，處三年以下有期徒刑、拘役或二千元以下罰金。


司法院資訊處製作；財團法人民間司法改革基金會備份。
